最高法院民事判決
                                    111年度台上字第602號
上  訴  人  鑫松投資有限公司

法定代理人  蔡松晏        
訴訟代理人  陳世勳律師
被 上訴 人  大方貨櫃有限公司


法定代理人  方至賢        
訴訟代理人  洪茂松律師
上列當事人間請求給付工程款事件，上訴人對於中華民國110 年
10月19日臺灣高等法院臺南分院第二審判決（110年度建上字第8
號），提起上訴，本院判決如下：
    主  文
上訴駁回。
第三審訴訟費用由上訴人負擔。
    理  由
本件被上訴人主張：兩造於民國107年4月24日簽訂工程承攬契
  約書（下稱系爭契約），由伊承作上訴人貨櫃屋、景觀園藝及
  修繕工程（下稱系爭工程），工程總價新臺幣（下同）411 萬
  元。施工期間，上訴人陸續指示變更或追加施作項目，全部工
  項如第一審判決附表（下稱附表）一、二所示，伊已施作完成
  ，工程款總計為555萬7062元（含稅），扣除上訴人已給付372
  萬4000元，尚欠183萬3062元（含稅）未付等情。爰依系爭契
  約之承攬報酬請求權，求為命上訴人如數給付，並加計自起訴
  狀繕本送達翌日起算法定遲延利息之判決。
上訴人則以：附表二編號4、5部分，社團法人台灣省土木技師
  公會（下稱土木技師公會）之鑑定報告書（下稱系爭鑑定）可
  疑，又未將附表一編號3 之18萬6000元扣除，復認本件非統包
  工程，系爭鑑定所認定之單價未全盤考量工程實務等語，資為
  抗辯。
原審維持第一審所為上訴人敗訴之判決，駁回其上訴，理由如
  下：
㈠兩造訂立系爭契約，由被上訴人施作系爭工程，施工期間上訴
  人有指示變更或追加施作項目，被上訴人已完成附表一所載全
  部工項，工程款為149 萬3730元（含稅），為上訴人所不爭。
㈡徵諸系爭鑑定、土木技師公會109 年11月13日函等件，對附表
  二爭執部分，已就關於實測數量、鑑定單價、瑕疵及減價為說
  明，並說明現場履勘時，因無獲得兩造提供可供鑑定參酌之相
  關施工資料，以致僅憑目視事實與本身施工經驗予以勘查，會
  勘時，兩造一再表示同意按法院檢附請求鑑定施作內容之明細
  為依據進行鑑定，並同意以鑑定數據為準，復要求兩造再以書
  面補充資料，以增加鑑定資訊。應認系爭鑑定尚屬基於專業及
  經驗，並未違背常理。
㈢附表二編號4、5部分固已無實體物件可供勘查。但系爭鑑定參
  考附表一編號3 之單價，經由詢價、網路尋價及參閱其他有關
  資料彙整判斷，估算完成兩項工作所需之人工、機具設備、雜
  費等，概估價格（包括直接及間接費用），並未違背常理。上
  訴人於第一審就附表一、二所載之面積及數量已表示不爭執，
  於鑑定會勘時亦對被上訴人主張之施作數量無意見，其於上訴
  後再事爭執，並不可採。又附表一編號3 與附表二編號4、5施
  作項目不同，並未重複計價。上訴人於第一審已表示對面積、
  數量無爭執，並同意以鑑定價格為準，而系爭鑑定對附表二各
  工項鑑定之複價金額比較被上訴人主張之金額互有高低，可見
  被上訴人主張之金額僅係供參考，難以被上訴人於第一審初始
  就附表二編號4、5所列金額較低，而認系爭鑑定有誤。另附表
  二編號10、11、14、16、20、24、25、31、39等施工項目，系
  爭鑑定亦已說明價格不同之原因。
㈣土木技師公會已說明系爭工程不符營造業法第3條第6款「統包
  」之定義，依系爭契約第4、7條約定，確實為總價承攬之一般
  小型綜合營造工程，非統包或專業營造工程，無各別項目發包
  與不同廠商施作，單價有所不同問題，其於鑑定時無須考量系
  爭工程為統包工程。且認定工程施作之單價，不能單憑地域不
  同，仍應參酌諸如工期、工作環境、數量、工程特性、施工品
  質、方法及順序、保固期、交通、距離、平地山區，及物價波
  動、競爭力、業主財務、後續工程誘因、設計圖說缺失等影響
  因素，依工程項目特性等個案處理，調整工項單價。上訴人未
  能舉證兩造有統包工程之特殊價格，本件自應以工程項目各別
  單價及面積為準。
㈤附表一上訴人不爭執之工程款為149 萬3730元（含稅），附表
  二工程款合計為400 萬6540元，扣除瑕疵減價13萬6700元後為
  386萬9840元，加計5%營業稅為406萬3332元，合計上訴人應給
  付之工程款為555萬7062元（含稅），減去上訴人已支付372萬
  4000元，尚應給付183 萬3062元（含稅）。從而，被上訴人依
  系爭契約約定之承攬報酬請求權，請求上訴人如數給付前開本
  息，為有理由。
本院之判斷：
㈠按取捨證據、認定事實及解釋契約，核屬事實審法院之職權行
  使，若其取證、認事及契約之解釋並不違背法令及經驗法則、
  論理法則或證據法則，即不許任意指摘其採證、認定及契約之
  解釋為不當，以為上訴第三審之理由。
㈡原審斟酌全辯論意旨及調查證據之結果，認定系爭契約並非統
  包工程，系爭鑑定依個案工程項目之特性，考慮多種因素調整
  工項單價，並已就附表二爭執部分之實測數量、鑑定單價、瑕
  疵及減價等為說明。附表二編號4、5部分，上訴人於第一審及
  鑑定會勘時均表示對施作數量無意見，系爭鑑定已參閱有關資
  料彙整估算價格（包括直接及間接費用），且與附表一編號 3
  項目不同，並無重複計價之扣除問題，亦不能因被上訴人起訴
  時列計該2 項之單價較低，質疑系爭鑑定有誤，上訴人不能舉
  證兩造有統包之特殊價格，自應以工程項目各別鑑定單價及面
  積為準。被上訴人依系爭契約之承攬報酬請求權，得請求上訴
  人給付工程款183 萬3062元本息，因而為上訴人敗訴之判決。
  經核於法並無違誤。末查，原審已就系爭鑑定納入15% 間接費
  用部分為說明，並無上訴人所指理由不備之違法。又調查證據
  之方法，法院原可衡情取捨，不受當事人請求之拘束。原審已
  認定系爭工程非統包工程，應依個案工程項目特性，考慮多種
  因素調整工項單價，並說明上訴人其餘防禦方法暨舉證於判決
  結果不生影響，毋庸逐一論列，而未依上訴人聲請向土木技師
  公會函詢，設若系爭工程之規劃、設計、施工、安裝等全部工
  項由被上訴人一手包辦之情況判斷，各別工項之單價及最後之
  總工程款，是否會有較低之情，工程實務上合理折扣為何等項
  ，不能認有違背證據法則及經驗法則。
㈢上訴論旨，猶就原審取捨證據、認定事實及解釋契約之職權行
  使，並就原審已論斷者泛言未論斷或論斷違法，暨其他於判決
  結果無影響者，指摘原判決不當，聲明廢棄，為無理由。又本
  件所涉及之法律上爭議不具原則上重要性，無經言詞辯論必要
  ，附此說明。
據上論結，本件上訴為無理由。依民事訴訟法第481條、第449
  條第1項、第78條，判決如主文。
中　　華　　民　　國　　111 　年　　10　　月　　12　　日
                      最高法院民事第六庭
                          審判長法官  魏　大　喨
                                法官  李　寶　堂
                                法官  林　玉　珮
                                法官  胡　宏　文
                                法官  高　榮　宏
本件正本證明與原本無異
                                      書  記  官
中　　華　　民　　國　　111 　年　　10　　月　　18　　日